【裁判字號】    90,上易,871
【裁判日期】    900731
【裁判案由】    公共危險
【裁判全文】
臺灣高等法院臺南分院刑事判決            九十年度上易字第八七一號        Ｇ
      上  訴  人
      即  被  告  丙  ○  ○
右上訴人因公共危險案件，不服臺灣嘉義地方法院八十九年度易字第一一七七號中華
民國九十年三月六日第一審判決（起訴案號：臺灣嘉義地方法院檢察署八十九年度偵
字第四五一七號），提起上訴，本院判決如左：
      主      文
上訴駁回。
      事      實
一、丙○○係受僱於乙○○○（即「一欣工程行」負責人）（經原審無罪判決確定）
    之司機，於民國（下同）八十九年四月十三日晚上七時三十分許，其應注意並能
    注意以一欣工程行所有之車牌號碼Ｃ２－七八六九號改裝油罐車加油時，應禁絕
    菸火，避免任何火源，竟疏未注意及此，在嘉義市○○街五十一巷三十二之六號
    前，駕駛一欣工程行所有之車牌號碼８Ｊ─四二六號砂石車前往加油，疏未注意
    將砂石車熄火，於點火欲抽煙時，致接觸柴油之氣體而引起火災，該油罐車及砂
    石車均起火燃燒，並延燒而燒燬如附表所示之物，丙○○則正面上半身燒傷二至
    三度，灼傷面積百分之三十三。
二、案經嘉義市警察局第一分局報告臺灣嘉義地方法院檢察署檢察官偵查起訴。
      理      由
一、訊據上訴人即被告丙○○固不否認於油罐車加油，並因起火燃燒致燒燬附表所示
    之物等情，惟辯稱：當時伊並沒有點火抽煙，伊自己拿加油槍加油，砂石車有熄
    火云云。
二、經查：
  (一)被告丙○○於右揭時、地加油，油罐車起火燃燒致燒燬附表所示之物一情，業經
    被告丙○○及同案被告乙○○○坦承在卷，且經證人甲○○於警訊時證述明確，
    並有被害報告、嘉義市消防局火災原因調查報告書（報告書中誤載小貨車車牌為
    ＳＬ－１７２２號）、現場相關位置圖、照片廿幀在卷可查。另刑法第一百七十
    五條第三項所謂「以外之物」，凡自己或他人所有物均包括在內，最高法院十七
    年十月六日決議（一）可資參照，附表所示之物，均係因本件失火所燒燬，足認
    已發生有具體危險之結果。
  (二)本件火災經鑑定結果，砂石車電門鑰匙於開啟狀態，而被告丙○○於送醫後，在
    嘉義基督教醫院燒燙傷中心病房曾向處理本案之消防人員侯明雄、劉三元告知砂
    石車並未熄火，業經證人侯明雄、劉三元於原審證述明確（原審卷第十八頁），
    復有砂石車被燒燬情形及電門係處於開啟狀態之照片四幀（編號十九至廿號）在
    卷可查；另油箱蓋開啟、油箱蓋置於油箱上方、前揭油罐車油槽開關閥開啟狀態
    （火災灌滅後為消防人員關閉）、加油槍遺留現場地面、開關處於開啟狀態、油
    管燒失；起火處在前揭砂石車油箱加油口附近首先起燃等情，亦均有照片附卷可
    佐（編號八、十七、十八、十二）；另被告丙○○係上半身遭灼傷，有百分之卅
    三面積受灼傷，業經被告丙○○自陳在卷，並有財團法人嘉義基督教醫院診斷證
    明書一份附卷可憑（警卷第廿五頁），其燒傷位置與油箱蓋高度大致符合，亦有
    前開報告書中之照片可憑，綜上，足認被告丙○○係於砂石車未熄火情形下，打
    開油罐車油箱持加油槍加油時，發生燃燒，於將加油槍丟棄後，油槽車頂蓋爆脫
    ，加速燃燒附表之物，足堪認定。
  (三)再查，被告丙○○於加油時有抽菸，並向前往救助之人答稱係因點火抽煙致燃燒
    一情，業經證人即火災現場附近居民李峰義於偵查中證稱：當時是乙○○○的女
    兒（按：即林宛垂）在幫丙○○沖水，並問他怎麼會這樣，丙○○說抽菸啦（偵
    卷第廿四頁末一行、廿五頁），證人林宛垂於偵查中證稱：我幫他（指丙○○）
    沖水，我們面對火災現場，我問他車為何著火，他說他點火抽煙（偵卷第卅頁正
    面），證人即同行司機劉進良於偵查中證稱：我去時，林宛垂在幫丙○○沖水，
    乙○○○問丙○○為何燒起來，丙○○說他抽煙點火（偵卷第廿九、卅頁），則
    被告有點火抽煙一情，尚非無據。另油罐車內係柴油，此有前開調查報告表及嘉
    義市消防局九十年二月二日九十嘉市消護字第○○四五九號函可查（原審卷第八
    五頁），而柴油之引火點為５０℃至７０℃，又通常引火點在１００℃以下者，
    其燃燒點與引火點之差異甚小，約在５℃左右，一旦引火即持續燃燒，燃燒溫度
    高時可能產生爆炸．．．引火點以下倘以霧狀存在時，則有引火之可能，香菸頭
    溫度（中心部約為７００℃至８００℃，表面為２００℃至３００℃）即足以將
    柴油蒸氣引燃，業經嘉義市消防局於八十九年十二月廿八日以八九嘉市消護字第
    六五○○號函附之火災原因調查報告書補充資料及參考文獻一份附卷足稽（原審
    卷第卅頁以下），參以被告遭灼傷之部位係在正面上半身，足認被告丙○○係於
    抽煙引燃柴油蒸氣，致燒燬如附表之物致生公共危險，足堪認定。
  (四)雖被告丙○○於原審辯稱：火花是從油罐車馬達冒出來的（原審卷第六十頁）云
    云，惟參以砂石車起火點經研判係砂石車油箱加油口附近首先起燃，並非油罐車
    ，此有前開調查報告表可查（警卷第十三頁）已如上述，是其上開所辯自難採信
    ；又被告丙○○前開抽煙之原因，已足以獨立引起燒燬附表之物之結果，至同案
    被告乙○○○私設油罐車，雖不合於規定，然於前開抽煙與起火燃燒之因果關係
    間，尚非屬不可或缺之必然原因，被告丙○○辯以係被告乙○○○私設油罐車致
    生公共危險結果云云，亦無可採。
  (五)綜上，被告丙○○所辯無非事後卸責之詞，委無足採，本件事證明確，被告丙○
    ○公共危險犯行堪予認定。
三、核被告丙○○所為，係犯刑法第一百七十五條第三項之失火罪。原審適用刑法第
    一百七十五條第三項、第四十一條第一項、罰金罰鍰提高標準條例第一條前段、
    第二條，並審酌被告丙○○犯罪之動機、目的、手段、素行尚可、智識程度、所
    生危害及犯罪後之態度等一切情狀，量處拘役五十日，並諭知易科罰金之折算標
    準。核其認事用法俱無不合，量刑亦稱妥適，被告上訴意旨猶執前詞，否認犯罪
    ，指摘原判決不當，為無理由，應予駁回。
據上論斷，應依刑事訴訟法第三百六十八條，判決如主文。
本案經檢察官許仲瑩到庭執行職務。
中    華    民    國      九十      年      七      月         卅一     日
                                  臺灣高等法院臺南分院刑事第四庭
                                      審判長法官  陳    義    仲
                                            法官  宋    明    蒼
                                            法官  徐    財    福
右正本證明與原本無異。
不得上訴。
                                      法院書記官  王    全    龍
中    華    民    國      九十      年      八      月         二       日
附表：
┌──┬────────────┬─────┬────────────┐
│編號│  被    燒    燬    物  │  數  量  │   所    有    人       │
├──┼────────────┼─────┼────────────┤
│一  │車牌號碼Ｃ２－七八六九號│  一  輛  │ 一  欣  工  程  行     │
│    │小貨車（改裝為油罐車）  │          │                        │
├──┼────────────┼─────┼────────────┤
│二  │車牌號碼８Ｊ－４２６號  │  一  輛  │ 一  欣  工  程  行     │
│    │砂石車                  │          │                        │
├──┼────────────┼─────┼────────────┤
│三  │車牌號碼ＳＣ－一七二二號│  一  輛  │ 許  火  樹             │
│    │自小貨車                │          │                        │
├──┼────────────┼─────┼────────────┤
│四  │堆高機                  │  一  輛  │ 許  火  樹             │
├──┼────────────┼─────┼────────────┤
│五  │車牌號碼ＵＬＴ－六九○號│  一  輛  │ 許  麗  美             │
│    │輕型機車                │          │                        │
└──┴────────────┴─────┴────────────┘


司法院資訊處製作；財團法人民間司法改革基金會備份。
